臺灣臺南地方法院刑事判決
110年度易字第454號
公  訴  人  臺灣臺南地方檢察署檢察官
被      告  王碧玉


上列被告因侵占遺失物案件，經檢察官提起公訴（110年度偵字
第8613號），本院判決如下：
    主  文
王碧玉犯侵占遺失物罪，處罰金新臺幣壹萬元，如易服勞役，以
新臺幣壹仟元折算壹日。
    事  實
一、王碧玉於民國110年3月23日17時1分許，在臺南市○○區○○街0
    00號「統一超商安昌門市」（下稱安昌門市）斜對街附近擺
    攤，見同冠鐘自安昌門市走至對面停車處開車時遺失掉落新
    臺幣（下同）10,000元，即意圖為自己不法所有，基於侵占
    之犯意，自其攤位處起身穿越馬路前往拾取，並將之侵占入
    己。嗣經同冠鐘返家後發現財物遺失，乃報警處理，警方循
    線通知王碧玉於同年3月28日下午到案，王碧玉乃主動交付
    拾得之款項10,000元，而查悉上情。
二、案經同冠鐘訴由臺南市政府警察局第三分局報告臺灣臺南地
    方檢察署檢察官偵查起訴。   
    理  由
壹、程序部分：
一、按被告以外之人於審判外之言詞或書面陳述，除法律有規定
    者外，不得作為證據；又被告以外之人於審判外之陳述，雖
    不符合同法第159條之1至第159條之4之規定，但經當事人於
    審判程序同意作為證據，法院審酌該言詞陳述或書面陳述作
    成時之情況，認為適當者，亦得為證據。當事人、代理人或
    辯護人於法院調查證據時，知有第159條第1項不得為證據之
    情形，而未於言詞辯論終結前聲明異議者，視為有前項之同
    意，刑事訴訟法第159條第1項及第159條之5分別定有明文。
    查，被告王碧玉對於本判決所引用各項傳聞證據，表示對證
    據能力無意見（見本院卷第65頁），檢察官則未於言詞辯論
    終結前聲明異議，本院審酌各該證據並非違法取得，與待證
    事實具關聯性，證明力亦非明顯過低，以之作為證據使用係
    屬適當，自均得採為認定事實之證據。
二、其餘本判決引用之非供述證據，均與本案犯罪待證事實具有
    證據關聯性，且無證據證明有何違法取證之情事，並經本院
    於審理期日依法踐行調查證據程序，亦得為本案之證據使用
    ，合先敘明。
貳、實體部分：
一、訊據被告固不否認於上揭時、地，拾獲告訴人同冠鍾所遺失
    之現金，惟矢口否認有何侵占犯行，辯稱：伊撿到錢後返回
    伊擺攤處賣菜，伊想對方可能會回來找他掉的錢，待擺攤結
    束回家後，因年紀大故而忘記此事云云。惟查：上開事實，
    業據證人即告訴人同冠鐘於警詢時證述無訛，並有臺南市政
    府警察局第三分局扣押筆錄、扣押物品目錄表、證物領據、
    扣押物照片、路口監視器畫面截圖8張在卷可稽(見警卷第9-
    19頁、第23-29頁)。而被告於110年3月23日17時1分許即拾
    獲告訴人所有之現金，惟經警通知後，迄至110年3月28日13
    時49分後，始至臺南市政府警察局第三分局和順派出所交出
    現金10,000元，被告自拾獲上開現金至員警通知被告到案前
    ，長達多日竟始終未曾將上開告訴人遺失之現金送至派出所
    供告訴人認領，而一直置於自己實力支配之下，足認被告於
    拾得上開告訴人所遺失現金時起，即已具有侵占之不法所有
    意圖，至屬灼然。被告上開所辯，無非卸責之詞，自難採信
    。綜上，本案事證明確，被告犯行洵堪認定，應依法論科。
二、論罪科刑：
  ㈠核被告所為，係犯刑法第337條之侵占遺失物罪。至公訴意旨
    雖認被告拾獲之現金為18,000或19,000元，惟被告於本院審
    理中供稱拾獲之現金為10,000元等語（見本院卷第64頁），
    而卷內復無其他積極證據足認被告侵占之確切金額為何，依
    罪證有疑、利於被告之法理，自應為有利被告之認定，是應
    認被告拾獲告訴人之現金為10,000元，併予說明。
  ㈡爰審酌被告因一時貪念，拾獲告訴人遺失之現金後，竟未思
    歸還原主，反據為己有，缺乏尊重他人財產權觀念，所為實
    不可取，兼衡其犯罪動機、目的、手段、所生危害、所侵占
    現金業已發還告訴人，暨其素行、國小畢業之智識程度、目
    前賣菜營生、月收入約50,000元、已婚、子女均已成年、無
    須扶養他人之生活狀況，犯罪後否認犯行，難認有何悔意等
    一切情狀，量處如主文所示之刑，並諭知易服勞役之折算標
    準。
三、沒收：本案被告犯罪所得現金10,000元，業經警查扣且發還
    予告訴人，有臺南市政府警察局第三分局證物領據在卷可憑
    (見警卷第17頁)，爰不予宣告沒收，附此敘明。
據上論斷，應依刑事訴訟法第299條第1項前段，判決如主文。
本案經檢察官陳昆廷提起公訴，檢察官陳冠霖到庭執行職務。
中　　華　　民　　國　　110 　年　　8 　　月　　13　　日
　　　　　　　　　刑事第一庭    法　官　高俊珊
以上正本證明與原本無異。
如不服本判決應於收受送達後20日內向本院提出上訴書狀，並應
敘述具體理由。其未敘述上訴理由者，應於上訴期間屆滿後20日
內向本院補提理由書( 均須按他造當事人之人數附繕本) 「切勿
逕送上級法院」。
                                書記官  洪儀珊　
中　　華　　民　　國　　110 　年　　8 　　月　　16　　日
附錄本案論罪科刑法條全文：
中華民國刑法第337條
意圖為自己或第三人不法之所有，而侵占遺失物、漂流物或其他
離本人所持有之物者，處1萬5千元以下罰金。